【裁判字號】    92,交上易,237
【裁判日期】    920722
【裁判案由】    過失傷害
【裁判全文】
臺灣高等法院刑事判決                          九十二年度交上易字第二三七號
    上  訴  人  臺灣台北地方法院檢察署檢察官
    被      告  乙○○
右上訴人因被告業務過失傷害案件，不服臺灣台北地方法院九十一年度交易字第三四
七號，中華民國九十二年五月一日第一審判決（聲請簡易判決處刑案號：臺灣台北地
方法院檢察署九十一年度偵字第七六二四號）提起上訴，本院判決如左：
    主  文
上訴駁回。
    事  實
一、乙○○為計程車司機，以駕車載客為業，為從事駕駛業務之人，於民國九十年十
    月四日下午七時三十分許，駕駛車號五Ｎ－一二○號營業小客車執行業務，沿台
    北市○○路一五○巷四○一弄由西往東行駛，途經信義路一五○巷四○一弄三十
    一號前時，本應注意車前狀況，隨時採取必要安全措施，而依當時天候晴、夜間
    有照明、路面無缺陷、無障礙物、視距良好，並無不能注意情事，適由甲○○所
    騎乘、在前開營業小客車右前方與該車同向行駛之車號ＤＮＺ—六四三號輕型機
    車，在該劃有分向限制線之路段貿然迴轉，欲至對向車道向西行駛，乙○○見狀
    乃意圖踩煞車並向左閃避，然其竟於慌亂間誤踩油門，致其所駕駛之營業小客車
    前車頭與該輕機車之車頭發生碰撞，甲○○因此人車倒地並滑行至對向車道，卡
    在由董清山所駕駛、適行經該處幸而及時煞停之車號ＡＢ—九六六號營業大客車
    底盤下，受有胸椎脊椎骨折之傷害。嗣警方據報到場處理，乙○○即向到場警員
    坦承肇事接受裁判。
二、案經甲○○告訴及台北市政府警察局信義分局報請臺灣臺北地方法院檢察署檢察
    官偵查聲請簡易判決處刑，經原審認不得以簡易判決處刑，改依通常程序審理。
    理      由
一、訊據被告乙○○對於右揭犯罪事實於原審審理中已供承不諱，核與證人董清山所
    述事發經過相符，並有道路交通事故調查報告表、交通事故談話紀錄表、道路交
    通事故補充資料表、台北市政府警察局交通警察大隊交通事故分析研判表、現場
    及車損照片等件在卷可資佐證。告訴人因本件事故受有如事實欄所載之傷害，亦
    有台北醫學大學附設醫院出具之診斷證明書可考。告訴人雖於原審審理時陳明當
    日其騎乘機車在信義路一五○巷四○一弄西往東車道之外側直行，被告係駕車與
    其同向行駛，自其左後方故意衝撞其車後方云云。惟以：
  (一)被告駕駛之營業小客車與告訴人所騎乘之機車，分別受有右前車頭葉子板損壞、
    前車頭損壞之車損，告訴人之機車車尾部位則未見損壞，有道路交通事故補充資
    料表及車損照片在卷足憑，可證兩車當時係車頭部位發生碰撞。再者，觀諸道路
    交通事故調查報告表現場圖之記載，告訴人之機車倒地刮地痕係自路中分向限制
    線旁向東北方延伸至對向車道（即東往西車道）內，長達六公尺，若告訴人當日
    係在西往東車道外側直行，遭被告駕車自左後方追撞，則該機車倒地滑行之動線
    ，斷無可能如現場遺留刮地痕所示，由此可證告訴人陳稱當日被告係駕車衝撞其
    所騎乘之機車左後方，要非事實，並不足採。
  (二)告訴人及被告均陳稱，事發前告訴人所騎乘機車與被告所駕駛之營業小客車係同
    向行駛，又該機車在營業小客車之右前方，若告訴人之機車係在直行狀況下遭被
    告所駕車輛撞及，該機車受損部位應不會在車頭，然事發後該機車車頭部位嚴重
    受損，由此可推知該車損係機車在迴轉途中與被告所駕駛之營業小客車車頭對撞
    所致。且告訴人於事發後向交通警察表明本件事故係在其迴轉途中發生，此觀之
    交通事故談話紀錄表上載有：「我騎車沿信義路五段一五○巷四○一弄慢車道往
    西迴轉至肇事地點時，沒任何預警，致我左側車身後方與營（業）小客（車）五
    Ｎ－一二○沿信義路五段一五○巷四○一弄快車道西往東直行時，其右前車頭碰
    撞後，其順勢將我推向對向車道：：：」等語即明（見偵查卷第二十一頁），益
    證告訴人事後翻異前詞，所述誠屬虛妄，斷難採信。
  (三)按本件事故係在告訴人所騎乘機車迴轉時發生，事證至為明確，告訴人於原審審
    理時故為不實陳述，堅稱當日其係在直行途中遭被告惡意駕車撞及云云，其動機
    、心態極為可議，實無足取。
二、按汽車行駛時，駕駛人應注意車前狀況，並隨時採取必要之安全措施；劃有分向
    限制線之路段，不得迴車，道路交通安全規則第九十四條第三項、第一百零六條
    第一項第二款分別定有明文。被告及告訴人均為已考領駕照之駕駛人，對此誠難
    諉稱不知。依道路交通事故調查報告表所載，肇事路段路中劃有分向限制線，且
    事發當日天候晴、夜間有照明、路面乾燥、無缺陷、無障礙物、視距良好，並無
    使被告或告訴人不能注意遵照前開交通法規行車之情事，詎告訴人在禁止迴車路
    段貿然迴轉，被告於採取煞避之應變措施時，竟於慌亂間誤踩油門，致兩車碰撞
    後均衝向對向車道而肇事端，被告及告訴人對本件事故之發生均有過失，應無疑
    義。台北市車輛行車事故鑑定委員會就本件事故之肇事原因，鑑定結果亦認被告
    及告訴人分別有駕駛疏忽、在劃有分向限制線路段迴車之過失，有該會九十二年
    三月四日北鑑審字第○九二三○○一二五○○號鑑定意見書附卷可參。本件事故
    雖告訴人與有過失，然被告應負之過失責任並未能因此解免。又被告之過失駕駛
    行為，與告訴人因本件事故所受傷害間，有相當因果關係。綜上，本件事證明確
    ，被告過失犯行堪予認定。
三、被告為從事駕駛業務之人，業如前述，其因駕駛過失致告訴人成傷，核被告所為
    ，係犯刑法第二百八十四條第二項前段業務過失傷害罪。被告於前述犯行未為任
    何有偵查犯罪職權之公務員知悉前，不逃避接受裁判，於警方據報前往現場處理
    時，即當場承認為肇事人，因而自首接受裁判，有警製自首調查表在卷可參，應
    依刑法第六十二條前段規定減輕其刑。
四、原審依刑事訴訟法第二百九十九條第一項前段，刑法第二百八十四條第二項前段
    、第四十一條第一項前段、第六十二條前段，罰金罰鍰提高標準條例第一條前段
    、第二條，並審酌本件車禍之發生，被告之過失程度非屬輕微、告訴人所受之傷
    勢、被告犯罪後坦認犯行，態度尚稱良好，惟迄未賠償告訴人所受損害及告訴人
    對本件事故之發生與有過失等一切情狀，量處被告有期徒刑三月，並諭知易科罰
    金之折算標準，其認事用法核無違誤，量刑亦稱允當，檢察官循告訴人之請求提
    起上訴，仍以原審量刑過輕等語指摘原判決不當，即無理由，應駁回其上訴。
據上論斷，應依刑事訴訟法第三百六十八條，判決如主文。
本案經檢察官郭弘佑到庭執行職務。
中      華      民      國    九十二    年      七      月    二十二    日
                              臺灣高等法院交通法庭
                                  審判長法  官  楊  照  男
                                        法  官  王  詠  寰
                                        法  官  陳  炳  彰
右正本證明與原本無異。
不得上訴。
                                        書記官  沈  秀  容
中      華      民      國    九十二    年      七      月    二十四    日
附錄：本判決論罪科刑法條全文
中華民國刑法第二百八十四條
過失傷害人者，處六月以下有期徒刑、拘役或五百元以下罰金，致重傷者，處一年以
下有期徒刑、拘役或五百元以下罰金。
從事業務之人，因業務上之過失傷害人者，處一年以下有期徒刑、拘役或一千元以下
罰金，致重傷者，處三年以下有期徒刑、拘役或二千元以下罰


司法院資訊處製作；財團法人民間司法改革基金會備份。
